【裁判字號】    91,上易,249
【裁判日期】    901231
【裁判案由】    竊佔
【裁判全文】
臺灣高等法院高雄分院刑事判決          九十一年度上易字第二四九號
    上  訴  人
    即  被  告  甲○
    選任辯護人  洪千琪
右上訴人因竊佔案件，不服臺灣高雄地方法院九十年度易字第三四八八號中華民國九
十年十二月三十一日第一審判決（起訴案號：臺灣高雄地方法院檢察署九十年度偵字
第一四八四０號），提起上訴，本院判決如左：
      主      文
上訴駁回。
      事實及理由
一、本案經本院審理結果，認第一審判決認事用法及量刑均無不當，應予維持，並引
    用第一審判決書記載之事實、證據及理由。（如附件）。
二、被告雖否認有墾殖之行為，惟依卷附之照片顯示（見警卷），被告確有將如附表
    所示之林地予以除草、整地後栽植小辣椒之行為，被告空言否認，顯係卸責之詞
    ，不足採信。又被告擅自墾殖之地點，確係森林法第三條所稱之國有林，此有行
    政院農業委員會林務局屏東林區管理處九十一年三月十一日九十一屏政字第０九
    一六一０一五五七號函附於本院卷內可稽，併予明。
三、原審變更檢察官起訴法條，並審酌被告犯罪之一切情狀，量處有期徒刑七月。認
    事用法，核無不合，量刑亦屬妥適，被告上訴意旨，否認犯罪，指摘原判決不當
    ，為無理由，應予駁回。
四、原判決據上論結欄，就「罰金罰鍰提高標準條例第一條前段」之條文，係屬贅引
    ，應予刪除。另原判決理由欄二第一行「核被告所為，係違反森林法第五十一條
    第一項之罪」部分，其關於「違反」二字，用語尚有未當，應更正為「犯」字。
據上論斷，應依刑事訴訟法第三百六十八條、第三百七十三條，判決如主文。
本案經檢察官陳國全到庭執行職務。
中    華    民    國     九十一     年       四       月      三        日
                              臺灣高等法院高雄分院刑事第九庭
                                  審判長法官  張明松
                                        法官  江泰章
                                        法官  任森銓
右正本證明與原本無異。
如不服本判決應於收受本判決後十日內向本院提出上訴書狀，其未述上訴理由者，
並得於提起上訴後十日內向本院補提理由書狀（均須按他造當事人之人數附繕本)「
切勿逕送上級法院」。
                                  書記官  施耀程
中    華    民    國     九十一     年       四       月       八       日
附錄：本判決論罪科刑法條：
森林法第五十一條：
於他人森林或林地內，擅自墾殖或占用者，處六月以上五年以下期徒刑，得併科新臺
幣六十萬元以下罰金。
前項情形致釀成災害者，加重其刑二分之一；因而致人於死者，處五年以上十二年以
下有期徒刑，得併科新臺幣一百萬元以下罰金，致重傷者，處三年以上十年以下有期
徒刑，得併科新臺幣八十萬元以下罰金。
第一項之罪於保安林犯之者，得加重其刑二分之一。
因過失犯第一項之罪致釀成災害者，處一年以下有期徒刑，得併科新臺幣六十萬元以
下罰金。
第一項未遂犯罰之。
犯本條之罪者，其墾殖物、工作物、施工材料及所使用之機具沒收之。
                                                                        Ｋ
附件：
臺灣高雄地方法院刑事判決                          九十年度易字第三四八八號
    公  訴  人  臺灣高雄地方法院檢察署檢察官
    被      告  甲○    男五十八歲（民國○○○年○月○○日生）
                        住高雄縣六龜鄉○○村○○路八一巷四號
            身分證統一編號：Ｓ一0000000號
右列被告因竊佔案件，經檢察官提起公訴（九十年度偵字第一四八四○號），本院判
決如左：
    主  文
甲○於他人林地內，擅自墾殖，累犯，處有期徒刑柒月。
    事  實
一、甲○曾於民國八十六年間，因違反漁業法案件，經法院判處有期徒刑二月確定，
    甫於八十七年一月二十二日執行完畢，詎仍不知悔改。竟意圖為自己不法之利益
    ，自八十九年五月三日起，未經向林務局申請承租許可，擅自於高雄縣旗山事業
    區國有之第六十二林班地上墾殖，種植小辣椒，面積達○‧○九五一公頃（如附
    圖六二林班地編號七部分之小梯形面積）。嗣於九十年六月二十六日上午九時二
    十分許，為林務局屏東林管處六龜工作站之造林監工乙○○發覺，報警而查獲。
二、案經高雄縣警察局六龜分局報告台灣高雄地方法院檢察署檢察官偵查起訴。
    理  由
一、訊據被告甲○對於右揭犯罪事實均坦承不諱，核與證人乙○○證述之情節相符，
    且有該林班地被害位置圖、衛星圖照各一紙及現場照片四張附卷可稽。再被告所
    墾殖之林地，確為公有之第六十二號林班地，且非保安林等情，復有行政院農委
    員會林務局屏東林區管理處九十年九月二十五日九十屏政第九○六一一二五一七
    號函一份附卷可稽，被告自白其犯罪與事實相符，本件事證明確，其犯行可堪認
    定。
二、核被告所為係違反森林法第五十一條第一項之罪。被告自九十年五月三日起至六
    月二十六日止在上開林地墾殖，係基於同一墾殖犯意下之接續行為，僅侵害一個
    法益，只論以一罪。公訴人固認被告係犯刑法第三百二十條第二項之竊佔不動產
    罪，惟按「森林法第四十九條第二項（舊法）為刑法第三百二十條第二項之特別
    規定，依特別法優於普通法之法條競合關係，應依森林法第四十九條第二項規定
    論處」最高法院七十年度台上字第四九一號著有判例可資參照。公訴意旨認被告
    所為應依竊佔罪處斷，尚有未洽，惟起訴事實相同，爰依法變更起訴法條，附此
    敘明。又被告曾於八十六年間，因違反漁業法案件，經法院判處有期徒刑二月確
    定，甫於八十七年一月二十二日執行完畢，此有台灣高等法院被告全國前案紀錄
    表及台灣高雄地方法院檢察署刑案資料查註紀錄表各一份附卷可按，其前受有期
    徒刑之執行完畢後，五年內再犯本件最重本刑為有期有期徒刑以上之罪，為累犯
    ，應依刑法第四十七條之規定，加重其刑。爰審酌被告犯罪之動機、目的、手段
    ，犯罪所造成之損害尚屬輕微，及其犯罪後坦承犯行等一切情狀，量處如主文所
    示之刑。至所種植小辣椒已全部剷除，並據證人乙○○證述在卷，自無庸諭知沒
    收。
據上論斷，應依刑事訴訟法第二百九十九條第一項前段、第三百條，森林法第五十一
條第一項、刑法第十一條前段、第四十七條，罰金罰鍰提高標準條例第一條前段，判
決如主文。
本案經檢察官王朝宏到庭執行職務
中      華      民      國      九十      年    十二    月    三十一    日
                                  臺灣高雄地方法院刑事第二庭
                                      審判長法  官  宋明中
                                            法  官  陳志銘
                                            法  官  高英賓
右正本證明與原本無異。
如不服本判決，應於判決送達後十日內，向本院提出上訴狀。
                                            書記官  林雯琪
中      華      民      國      九十      年    十二    月    三十一    日
附錄論罪科刑法條：
森林法第五十一條
於他人森林或林地內，擅自墾殖或占用者，處六月以上五年以下有期徒刑
，得併科新台幣六十萬元以下罰金。
前項情形致釀成災害者，加重其刑至二分之一；因而致人於死者，處五年
以上十二年以下有期徒刑，得併科新台幣一百萬元以下罰金，致重傷者，
處三年以上十年以下有期徒刑，得併科新台幣八十萬元以下罰金。
第一項之罪於保安林犯之者，得加重其刑至二分之一。
因過失犯第一項之罪致釀成災害者，處一年以下有期徒刑，得併科新台幣
六十萬元以下罰金。
第一項未遂犯罰之。
犯本條之罪者，其墾殖物、工作物、施工材料及所使用之機具沒收之。


司法院資訊處製作；財團法人民間司法改革基金會備份。
